【裁判字號】    95,訴,994
【裁判日期】    951012
【裁判案由】    清償債務
【裁判全文】
臺灣桃園地方法院民事判決               95年度訴字第994號
原      告  合作金庫商業銀行股份有限公司
法定代理人  甲○○
訴訟代理人  丁○○
            乙○○
            戊○○
被      告  丙○○
                    現應為送.
            己○○
上列當事人間清償債務事件，經本院於民國95年9 月28日言詞辯
論終結，判決如下：
    主  文
被告應連帶給付原告新台幣壹佰貳拾玖萬陸仟肆佰零參元，及自
民國九十二年二月十九日起至清償日止，按年利率百分之七點四
七計算之利息，並自民國九十二年二月十九日起至清償日止，按
上開利率百分之二十計算之違約金。
訴訟費用由被告連帶負擔。
    事  實
甲、原告方面：
一、聲明：如主文所示。
二、陳述：
    緣被告丙○○前於民國89年3 月2 日邀同被告己○○為連帶
    保證人，與原告簽訂借據（下稱系爭借據），據以向原告借
    得新台幣（下同）200 萬元（下稱系爭借款），約定借款期
    間自89年3 月22日起至109 年3 月22日止，以每1 個月為1
    期，共分240 期，按期平均攤還本息，利息按原告銀行牌告
    基本放款利率加百分之0.3 計算，機動計息（本件於被告丙
    ○○違約未還款時之借款利率為百分之7.47）；如逾期未還
    款，除仍應依約計付本息外，其逾期在6 個月以內部分，另
    按上開利率百分之10，逾期超過6 個月部分，另按上開利率
    百分之20計算違約金。且被告丙○○並以其所有坐落桃園縣
    中壢市○○段719 地號土地及其上1152建號之建物，門牌號
    碼桃園縣中壢市○○○街27號3 樓之房屋（下稱系爭房地）
    為向原告借用系爭借款之擔保，經設定最高限額240 萬元之
    抵押權（下稱系爭抵押權），於89年3 月21日完成設定登記
    在案。嗣被告丙○○自89年4 月23日起即未依約繳納本息，
    尚欠借款餘額1,996,357 元未償還，依系爭借據其他約定事
    項第5 條第1 項第1 款約定，業已喪失期限利益，其所欠借
    款本息視為全部到期，即應一次全部清償，並應依上開約定
    計付利息及違約金。而經原告聲請鈞院准以91年度拍字第46
    4 號裁定准予拍賣被告丙○○所有系爭房地確定，並經鈞院
    准以91年度執字第8608號拍賣抵押物強制執行事件受理執行
    結果，原告僅獲償依上開欠款餘額計算自89年4 月23日起至
    92年2 月18日止之利息421,644 元、自89年5 月24日起至92
    年2 月18日止之違約金74,278元及本金699,954 元，尚欠1,
    296,403 元（下稱系爭欠款）及自92年2 月19日起至清償日
    止，按年利率百分之7.47計算之利息，並自92年2 月19日起
    至清償日止，按上開利率百分之20計算之違約金未清償；而
    被告己○○為系爭借款之連帶保證人。爰提起本件訴訟，依
    消費借貸及連帶保證之法律關係，請求被告連帶清償系爭欠
    款及前揭利息、違約金。
三、證據：提出系爭借據、本院91年度拍字第464 號民事裁定及
    其確定證明書、本院91年度執字第8608號拍賣抵押物強制執
    行事件強制執行金額計算書分配表、系爭借款之借戶全部資
    料查詢單各1 件為證。
乙、被告丙○○方面：
    被告未於本件言詞辯論期日到庭辯論，亦未提出任何準備書
    狀為何聲明或陳述。
丙、被告己○○方面：
    對原告前揭主張均不爭執，並認諾原告本件請求。
丁、本院依職權調取本院91年度拍字第464 號拍賣抵押物、91年
    度執字第8608號拍賣抵押物強制執行事件卷宗。
    理  由
壹、程序部分：
一、本件被告丙○○經合法通知，未於言詞辯論期日到場，核無
    民事訴訟法第386 條各款所列之情形，爰依原告之聲請，由
    其就被告丙○○部分，依一造辯論而為判決。
二、按訴狀送達後，原告不得將原訴變更或追加他訴，但擴張或
    減縮應受判決事項之聲明者，不在此限，民事訴訟法第255
    條第1 項但書第3 款定有明文。本件原告起訴原係請求被告
    連帶給付1,222,125 元及自92年2 月19日起至清償日止，按
    年利率百分之7.47計算之利息，並自89年5 月24日起至清償
    日止，其逾期在6 個月以內部分，按上開利率百分之10，逾
    期超過6 個月部分，按上開利率百分之20計算之違約金。嗣
    於本件95年8 月4 日準備程序期日，當庭變更請求之金額及
    利息違約金為如前揭聲明所示，核屬擴張及減縮其應受判決
    事項之聲明，揆諸前揭規定，應予准許。
貳、實體部分：
一、按「當事人於言詞辯論時為訴訟標的之捨棄或認諾者，應本
    於其捨棄或認諾為該當事人敗訴之判決。」民事訴訟法第38
    4 條前段定有明文。經查，本件原告主張之上開事實，業據
    其提出系爭借據、本院91年度拍字第464 號民事裁定及其確
    定證明書、本院91年度執字第8608號拍賣抵押物強制執行事
    件強制執行金額計算書分配表、系爭借款之借戶全部資料查
    詢單各1 件為證，並經本院依職權調取本院91年度拍字第46
    4 號拍賣抵押物、91年度執字第8608號拍賣抵押物強制執行
    事件卷宗，核閱屬實。且被告己○○於本件95年8 月4 日準
    備程序期日到庭時，對於原告上開主張已當庭表示不爭執，
    並認諾原告本件請求，此有該日準備程序筆錄及95年9 月28
    日言詞辯論筆錄各1 件在卷（參本院卷第43至46頁、第64至
    65頁）可稽；被告丙○○則經合法通知而未於本件言詞辯論
    期日到場爭執，亦未提出書狀為何聲明或陳述，本院審酌上
    開事證，認原告上開主張堪信為真實。
二、按消費借貸契約，借用人應於約定期限內，返還與借用物種
    類、品質、數量相同之物；遲延之債務，以支付金錢為標的
    者，債權人得請求依法定利率計算之遲延利息，但約定利率
    較高者，仍從其約定利率；當事人得約定債務人於債務不履
    行時，應支付違約金；數人負同一債務，明示對於債權人各
    負全部給付之責任者，為連帶債務；連帶債務之債權人，得
    對於債務人中之1 人或數人或其全體，同時或先後請求全部
    或一部之給付。連帶債務未全部履行前，全體債務人仍負連
    帶責任。民法第478 條前段、第233 條第1 項、第250 條第
    1 項、第272 條第1 項、第273 條分別定有明文。本件被告
    丙○○既為系爭借款之借款人，且未依約清償系爭借款本息
    ，依系爭借據之約定，業已視同全部到期，尚欠原告系爭欠
    款及前揭利息、違約金未清償，而被告己○○為其連帶保證
    人，已如前述，則依前揭法律規定，被告就本件債務自應負
    連帶清償責任。從而，原告提起本件訴訟，本於兩造簽訂系
    爭借據之約定，依消費借貸及連帶保證之法律關係，請求被
    告連帶給付系爭欠款1,296,403 元及如前揭利息、違約金，
    洵屬正當，應予准許。
三、結論：本件原告之訴為有理由，依民事訴訟法第385 條第1
    項前段、第85條第2 項，判決如主文。
中    華    民    國    95    年    10    月    12    日
                  民事第一庭  審判長法  官  郭琇玲
                                    法  官  林望民
                                    法  官  陳勇松
以上正本係照原本作成。
如對本判決上訴，須於判決送達後20日內向本院提出上訴狀。
中    華    民    國    95    年    10    月    12    日
                                    書記官  蔡佳玲


司法院資訊處製作；財團法人民間司法改革基金會備份。
